【裁判字號】    95,訴,1020
【裁判日期】    951017
【裁判案由】    侵權行為損害賠償
【裁判全文】
臺灣臺南地方法院民事判決              95年度訴字第1020號
原      告  乙○○
訴訟代理人  甲○○
被      告  丙○○
上列被告因過失傷害案件，經原告提起刑事附帶民事訴訟，請求
侵權行為損害賠償（95年度簡附民字第51號），由本院刑事庭裁
定移送前來，經本院於民國95年10月3日言詞辯論終結，判決如
下：
    主  文
被告應給付原告新台幣壹拾貳萬肆仟零肆拾元，及自民國九十五
年六月二十七日起至清償日止，按週年利率百分之五計算之利息
。
原告其餘之訴駁回。
訴訟費用由被告負擔五分之一，餘由原告負擔。
本判決勝訴部分得假執行。但被告如於執行標的物拍定、變賣或
其他財產權執行程序終結前，以新台幣壹拾貳萬肆仟零肆拾元為
原告預供擔保，得免為假執行。
原告其餘假執行之聲請駁回。
    事  實  及  理  由
一、按訴狀送達後，原告不得將原訴變更或追加他訴，但擴張或
    減縮應受判決事項聲明，不在此限；民事訴訟法第255條第1
    項第3款定有明文。本件原告起訴時原請求被告給付新台幣
    （下同）718,100元及法定遲延利息，嗣於訴訟中減縮聲明
    為717,640元及法定遲延利息，依首揭規定，應予准許。
二、原告主張：
  (一)被告與原告及謝正和等人於民國94年9月2日20時30分許，在
    台南市○○路○段31之1號「喝一杯海產店」飲酒聚餐，並食
    用火鍋。嗣於同日21時許，被告因情緒不佳，突然間掀桌，
    導致桌面上之火鍋傾倒而燙傷原告，造成原告受有「左前臂
    表面積百分之6及腹壁表面積百分之2之2度燙傷」等傷害。
    而被告辯稱係其欲起身時，疏於注意而不慎碰觸桌面，造成
    桌面翻動，導致火鍋傾到而燙傷原告云云，與事實不符。
  (二)原告請求賠償之項目及金額，分述如下：
    1.醫療費用部分：新樓醫院醫療費用1,290元、王肇陽皮膚
      科診所醫療費用100元及購買祖傳燙傷膏與修護膏16,250
      元，合計17,640元。
    2.減少工作收入部分：原告診療期間，經醫師告知皮膚達到
      2級燙傷，至少須半年至一年妥善治療過程，迄今9個月之
      久，仍無法痊癒，需作外科手術雷射治療，方可達到百分
      之80之皮膚，目前原告皮膚常有刺痛、搔癢等現象，導致
      2個多月無法工作，而原告係從事服飾工作，平均月收入4
      萬多元，據此請求10萬元之工作損失。
    3.精神慰藉金部分：被告無緣無故掀桌，導致原告受有2級
      燙傷，治療期間每天痛苦不堪，夜夜難眠，面臨精神崩潰
      ，導致身體狀況不如從前，常引起頭痛、頭暈、高血壓等
      症狀，亦因無法安眠，生活在痛苦煎熬之中，白天精神恍
      惚，致服飾工作全告停頓近3個月，可見原告非但身體上
      遭受痛苦，精神上亦痛苦萬分。為此請求600,000元之精
      神賠償，以資慰藉。
    4.綜上所述，原告所得主張之金額為717,640元。
  (三)並聲明：被告應給付原告717,640元，及自刑事附帶民事起
    訴狀繕本送達之翌日起至清償日止，按週年利率百分之5計
    算之利息；原告願供擔保，請准宣告假執行。
三、被告則以：被告因過失而不慎碰撞桌面，致火鍋傾到而燙傷
    原告，造成原告受有前揭傷害，支出醫療費用計17,640元，
    均不爭執，但認為原告請求的工作損失及精神賠償過高，且
    被告於事發後探視原告時，有交付5,000給原告，此部分應
    自賠償金中扣除，被告可以賠償原告共計5萬元。並聲明：
    駁回原告之訴及假執行之聲請。
四、兩造不爭執之事實：
  (一)兩造於94年9月2日21時許，在台南市○○路○段31之1號「喝
    一杯海產店」內，因被告之行為，致桌面上之火鍋傾倒，熱
    湯濺灑在原告身上，造成原告受有「左前臂表面積百分之6
    及腹壁表面積百分之2之2度燙傷」等傷害。
  (二)被告因上開行為，經本院以95年度簡字第1984號判決過失傷
    害罪，處有期徒刑3月確定，並有本院95年度簡字第1984號
    判決書1份。
  (三)原告因本件事故受有傷害，支出醫療費用計17,640元，並有
    新樓醫院醫療費用收據3紙、王肇陽皮膚科診所收據1紙及藥
    品收據1紙。
  (四)被告確因本件事故曾給付原告5,000元之損害賠償金。
  (五)原告係從事服飾修改工作。
五、得心證之理由：
    本案爭執之關鍵在於：被告係故意、或因過失而不慎翻倒桌
    面之火鍋，始造成原告受有傷害？原告請求之工作損失及精
    神慰撫金是否過高？經查：
  (一)原告雖主張被告於前揭時、地，係因情緒不佳，突然間故意
    掀桌，導致桌面上之火鍋傾倒而燙傷原告云云。惟查，被告
    於偵查時辯稱：我不是掀桌，當時我是尿急要起身，才把桌
    子弄倒，且我當時喝醉了等語，並原告於偵查時陳稱：被告
    掀桌前並無與人發生口角，亦無任何異狀，不知道為何會掀
    桌等語，且證人即在場之謝正和於偵查時證稱：於94年9月2
    日下午，我們先在被告家中小酌，大約晚上7時多許，換到
    「喝一杯海產店」聚餐，被告掀桌前並無與人發生口角，我
    看到的情形是被告用雙手將桌子翻掉，手心向上，將桌子抬
    起來，當時被告的樣子看起來有點酒醉了，我看他動作不穩
    ，講話有點緩慢，被告翻桌時，動作緩慢，桌子有些傾斜，
    導致火鍋傾倒傷到告訴人等語（見台灣台南地方法院檢察署
    95年度交查字第362號偵卷95年3月30日詢問筆錄）。準此，
    足見被告當時係因酒醉，於起身時因過失不慎碰撞桌子，導
    致桌面上之火鍋傾倒而燙傷原告；且參以事發當時被告即無
    與人發生爭執、或情緒不佳之表現，衡情當無故意掀桌以表
    達不滿或發洩情緒之必要。是原告主張被告故意掀桌云云，
    即無足取。
  (二)惟查，被告於94年9月2日20時30分許，在台南市○○路○段
    31之1號「喝一杯海產店」，與原告及謝正和等人飲酒聚餐
    ，並食用火鍋，而於同日21時許，被告欲站立起身上廁所時
    ，本應注意於飲宴中起身，可能因此碰撞桌面，造成桌面翻
    動，進而導致桌面上之火鍋傾倒而燙傷他人，而依當時之客
    觀情形，又無不能注意之情事，竟疏於注意及此而貿然起身
    ，致身體撞及桌面，導致桌面上火鍋傾倒，熱湯因而濺灑在
    原告身上，造成原告受有「左前臂表面積百分之6及腹壁表
    面積百分之2之2度燙傷」等傷害等情，有原告之財團法人台
    灣基督長老教會新樓醫院診斷證明書1紙、該醫院95年8月21
    日新樓歷字第0950598號函及受傷照片5張等為證，且為被告
    所是認，復經核閱本院95年度簡字第1984號刑事卷宗無誤，
    是原告此部分之主張自堪信為真實。
  (三)按因故意或過失不法侵害他人之權利者，負損害賠償責任。
    不法侵害他人之身體或健康者，對於被害人因此喪失或減少
    勞動能力或增加生活上之需要時，應負損害賠償責任。不法
    侵害他人之身體、健康、名譽、自由、信用、隱私、貞操，
    或不法侵害其他人格法益而情節重大者，被害人雖非財產上
    之損害，亦得請求賠償相當之金額。民法第184條第1項前段
    、第193條第1項、第195條第1項分別定有明文。被告於上揭
    時地，因起身時疏未注意，致桌面上火鍋傾倒燙傷原告，造
    成原告受如上傷害，被告就本件事故之發生應負過失責任，
    已如前述，又被告之過失行為與原告身體受傷結果間有相當
    因果關係，被告自應負侵權行為損害賠償責任甚明。爰就原
    告請求之項目及金額逐次審酌如下：
    1.醫療費用部分：原告主張其因上開傷害支出醫療費17,640
      元，為被告所不爭執，此部分之請求，應予准許。
    2.不能工作之損失部分：原告雖主張係從事服飾修改工作，
      因遭燙傷，2個多月無法工作，以每月4萬多元計算，共計
      損失勞動收入10萬元等語。經查，原告於94年度每月投保
      勞工保險之薪資為22,800元，有原告提出之勞工保險被保
      險人投保資料表1紙可稽，是原告主張其原有收入每月於2
      2,800元範圍內，足堪採信，超出22,800元之部分，則不
      足採。另經本院函詢王肇陽皮膚科診所認：「原告於94年
      9月3日因左前臂、左腰部燙傷就醫，檢查有屬2級燙傷，
      會造成日常生活不便，應在家休養，通常2週左右會痊癒
      ……」等情，有該診所關於原告就醫情形回函1紙在卷可
      稽，是原告主張其因本件受傷致無法工作之期間，應以至
      94年9月17日，共15日。準此，原告得請求勞動能力之損
      失部分為11,400元（計算式為22,800×15/30＝11,400）
      ，逾此部分之請求，則屬無據。
    3.精神慰撫金部分：按慰撫金數額之認定，除依被害人所受
      身體上及精神上痛苦程度，及所造成之影響二者予以衡量
      外，尚須斟酌雙方之身分資力與加害之程度及各種情形，
      予以核定。本件原告因被告之過失行為受有「左前臂表面
      積百分之6及腹壁表面積百分之2之2度燙傷」等傷害，精
      神上自受有極大之痛苦，原告依據民法第195條之規定請
      求被告賠償其非財產上之損害，即屬有據。查原告為國中
      畢業，已婚、育有二名子女，以修改服飾為業，平均每月
      收入22, 800元，名下有汽車一部，94年度有所得4筆，給
      付總額30,853元；被告係國中畢業，從事司機工作，已婚
      、育有二名子女，每月收入約4萬元，94年度有所得2筆，
      所得總額200,760元、名下有土地、房屋及汽車共3筆，財
      產總額為1,380,640元等情，業經兩造陳明，且有稅務電
      子閘門財產所得調件明細表在卷可憑。本院審酌前開兩造
      之身分、地位、經濟狀況、被告之過失程度、原告所受傷
      勢、心理及生理上所受之痛苦折磨等一切情狀，認原告請
      求精神慰撫金之數額以100,000元為適當，逾此數額之請
      求，即難准許。
    4.綜上，原告得請求被告賠償醫療費用17,640元、無法工作
      之損失11,400元、精神慰撫金100,000元，合計129,040元
      。扣除被告前已給付原告5,000元。依此核算結果，被告
      自應賠償原告124,040元。
六、綜上所述，原告依侵權行為之法律關係，請求被告給付124,
    040元，及自刑事附帶民事起訴狀繕本送達翌日即95年6月27
    日起至清償日止，按週年利率百分之5計算之利息範圍內，
    為有理由，應予准許，逾此範圍之請求，為無理由，應予駁
    回。
七、本件為關於財產權之訴訟，所命給付之金額未逾500,000元
    之所為被告敗訴判決，應依民事訴訟法第389條第1項第5款
    規定，依職權宣告假執行，是原告聲請就勝訴部分供擔保為
    假執行，即無必要。本院並依同法第392條第2項、第3項規
    定，依職權宣告被告得供擔保，免為假執行。至原告敗訴部
    分，其假執行聲請即失所附麗，應併予駁回。
八、據上論結：本件原告之訴為一部有理由，一部無理由，依民
    事訴訟法第79條、第389條第1項第5款、第392條第2項、第3
    項，判決如主文。
中    華    民    國    95    年    10    月    17    日
                  民事第二庭    法  官  洪榮家
上為正本係照原本作成。
如對本判決上訴，須於判決送達後廿日內向本院提出上訴狀
中    華    民    國    95    年    10    月    17    日
                                書記官  吳信助


司法院資訊處製作；財團法人民間司法改革基金會備份。
